【裁判字號】    95,訴,360
【裁判日期】    950707
【裁判案由】    損害賠償
【裁判全文】
臺灣士林地方法院民事判決               95年度訴字第360號
原      告  丁○○
訴訟代理人  丙○○
兼  原  告  戊○○
被      告  甲○○
訴訟代理人  乙○○
上列當事人間損害賠償事件，本院於民國95年6 月20日言詞辯論
終結，判決如下：
    主  文
被告應給付原告戊○○新台幣壹拾貳萬貳仟柒佰柒拾伍元，及自
民國九十四年十月二十八日起至清償日止，按年息百分之五計算
之利息。
被告應給付原告丁○○新台幣壹拾壹萬捌仟壹佰壹拾元，及自民
國九十四年十月二十八日起至清償日止，按年息百分之五計算之
利息。
原告其餘之訴駁回。
訴訟費用由被告負擔十分之四， 餘由原告負擔。
本判決第一項得假執行。但被告如於執行標的物拍定、變賣或物
之交付前，以新台幣壹拾貳萬貳仟柒佰柒拾伍元為原告戊○○預
供擔保，得免為假執行。
本判決第二項得假執行。但被告如於執行標的物拍定、變賣或物
之交付前，以新台幣壹拾壹萬捌仟壹佰壹拾元為原告丁○○預供
擔保，得免為假執行。
原告其餘假執行之聲請駁回。
    事實及理由
一、原告於起訴時，係聲明請求被告應給付原告新台幣（下同）
    1,378,869 元，及自起訴狀繕本送達翌日起至清償日止，按
    年息5 ％計算之利息。嗣變更聲明為請求被告應給付原告戊
    ○○、丁○○各463,755 元、457,690 元，及均自起訴狀繕
    本送達翌日起至清償日止之法定遲延利息。所為核屬減縮應
    受判決事項之聲明；依民事訴訟法第255 條第1 項第3 款之
    規定，自應予准許。
二、原告起訴主張：被告於民國93年12月23日上午9 時許，駕駛
    車號ZF-8145 號自用小客車，沿台北市○○區○○路東往西
    方向行駛；行經台北市○○區○○路德安百貨旁停車場出入
    口車道前，因違規穿越道路分向限制線向左迴轉欲駛入該百
    貨公司停車場出入口車道，致與原告共同騎乘車牌號碼BIJ-
    662 號機車發生車禍，並致原告戊○○受有頭部外傷並頸部
    挫傷、膝部擦傷，原告丁○○受有頭部外傷併輕微腦震盪、
    左膝部挫傷、右小腿擦傷及臀部鈍傷之傷害。按因故意或過
    失不法侵害他人之權利者，應負損害賠償責任；不法侵害他
    人之身體或健康者，對於被害人因此喪失或減少勞動能力，
    或增加生活上之需要時，應負損害賠償責任；且不法侵害他
    人之身體、健康者，被害人雖非財產上之損害，亦得請求賠
    償相當之金額，民法第184 條第1 項前段、第193 條第1 項
    、第195 條第1 項分別定有明文。經查，原告因被告過失駕
    駛之侵權行為，分別受有下列損害：(一)原告戊○○部分：
    支出西醫及中醫醫療費用各為4,935 元及6, 760元；於車
    禍後計向任職公司請假11日又2 小時之薪資損失12,420元：
    車禍後搭乘計程車就醫及上下班之交通費用計20,640元；
    受傷期間由原告父親擔任全日看護16日、半日看護83日所
    支出之看護費用69,000元；所受精神上損害賠償35萬元。
    (二)原告丁○○部分：支出西醫及中醫醫療費用各為2,890
    元及5,440 元；於車禍後向任職公司請假11日又2 小時之
    薪資損失9,720 元：車禍後為上下班及赴院就醫支出計程
    車資之交通費用計20,640元；受傷期間，由原告父親擔任
    全日看護16日、半日看護83日所支出之看護費用計為69,000
    元；因車禍所受精神上損害賠償35萬元。從而，原告自得
    依法請求被告就原告所受上揭損害負賠償責任等語；並聲明
    ：（一）被告應給付原告戊○○、丁○○各463,755 元、45
    7,690 元，及均自起訴狀繕本翌日起至清償日止，按年息5
    ％計算之利息。（二）原告願供擔保，請准宣告假執行。
三、被告則以：兩造確於上揭時地發生車禍，對於被告因此被訴
    過失傷害之刑事判決所認定車禍發生原因，以及被告應負侵
    權行為之損害賠償責任，被告亦無爭執。惟查，原告因車禍
    所受傷勢並非嚴重，是其請求車禍後94年2 月至4 月份之交
    通費用支出，及所請求看護費用之支出，自非屬因車禍受傷
    所增加之必要費用；且所請求之精神上損害賠償金額亦屬過
    高。至於工作薪資損失部分，如原告確因請假無法支薪，被
    告同意賠償；醫療費用部分，則請法院核實計算云云，資為
    抗辯；並聲明：（一）原告之訴駁回。（二）如受不利之判
    決，願供擔保請准宣告免為假執行。
四、經查，被告於前揭時間，駕駛車號ZF-8145 號自用小客車，
    行經台北市○○區○○路德安百貨旁停車場出入口車道前，
    因違規穿越道路分向限制線向左迴轉欲駛入該百貨公司停車
    場出入口車道，致與原告共同騎乘車號BIJ-662 號機車發生
    車禍，並致原告戊○○受有頭部外傷並頸部挫傷、膝部擦傷
    ，原告丁○○受有頭部外傷併輕微腦震盪、左膝部挫傷、右
    小腿擦傷及臀部鈍傷之傷害等情，已為兩造所不爭執（見本
    院95年6 月20日言詞辯論筆錄），並經被告被訴過失傷害之
    刑事確定判決（本院94年度交簡上字第66號、94年度士交簡
    字第963 號判決）認定屬實，有該判決書乙份存卷可據，復
    據本院調閱上開刑事案卷查核無誤，應與事實相符。
五、按因過失不法侵害他人之權利者，負損害賠償責任；又不法
    侵害他人之身體或健康者，對於被害人因此喪失或減少勞動
    能力或增加生活上之需要時，應負損害賠償責任；再不法侵
    害他人之身體、健康，被害人雖非財產上之損害，亦得請求
    賠償相當之金額，民法第184 條第1 項前段、第193 條第1
    項、第195 條第1 項分別定有明文。且被告於上開車禍發生
    時之駕駛行為確有過失，並應依上開規定對原告負侵權行為
    之損害賠償責任乙節，復為被告所不爭執（見本院95年6 月
    20日言詞辯論筆錄）。從而，原告請求被告應賠償其損害，
    即屬於法有據。本院爰於95年6 月20日言詞辯論期日協商兩
    造確認爭點為：原告可得請求之損害賠償項目及金額若干？
    即原告可得請求之醫療費用金額？工作損失金額若干？
    可否請求看護費用？金額若干？可否請求交通費用？金
    額若干？所請求精神上損害賠償是否過高？以下茲論述之
    。
  (一)醫療費用：
    原告主張：原告戊○○、丁○○因車禍受傷所支出之中西醫
    療費用各為11,695元及8,330 元等語，固據提出國防醫學院
    三軍總醫院（以下簡稱：三軍總醫院）醫療費用收據、台北
    市立聯合醫院醫療費用收據、卓玉麗皮膚專科診所門診收據
    、美的藥局明細收據、華夏中醫醫院收據（以上均影本）為
    證。惟其中原告戊○○於台北市立聯合醫院牙科、急診內科
    、急診耳鼻喉科、一般內科就診之費用收據，客觀上與其因
    系爭車禍所受頭部外傷併頸部挫傷、膝部擦傷及腦震盪症候
    群之傷情，實難認有何關聯；且原告戊○○於94年2 月8 日
    前往台北市立聯合醫院陽明院區急診醫學科、於94年2 月5
    日前往該院皮膚科、於94年2 月5 日及同年月26日前往該院
    牙科，各係因皮膚炎、唇部鵝口瘡、牙床咬傷而就醫等情，
    復據臺北市立聯合醫院95年6 月8 日北市醫陽字第09531644
    100 號函敘甚明；各該診療原因更與其車禍傷情全然無涉。
    是上開單據所載費用支出計1,400 元，自應自原告戊○○所
    請求被告賠償之醫療費用中扣除。據此計算，則原告戊○○
    、丁○○所得請求被告賠償因車禍受傷所必需支出之醫療費
    用，應分別為10,295元及8,330 元。
  (二)看護費用：
    原告主張；於車禍發生後之93年12月23日至94年3 月31日，
    係由父親丙○○擔任渠二人之看護工作，其中有16天為全日
    看護，每日費用2,400 元，其餘83日為半日看護，半日費用
    為1,200 元等語，固據其提出免用統一發票收據影本4 紙為
    憑。惟查，原告所受傷情可以復原，復原期間約2 至4 週左
    右，可自理生活，行動生活不受影響，僅頭部外傷需靜養至
    少2 週等情，有三軍總醫院95年6 月2 日集逵字第09500088
    17號函文乙紙在卷可稽。是原告於車禍後因頭部外傷所需靜
    養之二週期間內，固有需人照護之必要；然逾該期間外，原
    告縱有僱請他人看護，其費用實難認係因車禍所增加之必要
    支出。從而，原告因車禍所得請求被告賠償之看護費用，於
    自車禍發生起14日之期間內、以全日看護費用2,400 元計算
    即各16,800元之範圍內，為有理由，逾此部分，則屬無據。
  (三)工作薪資損失：
    查原告於車禍發生前均任職精英人力資源股份有限公司並外
    派至財金資訊股份有限公司工作，原告戊○○平均時薪為13
    8 元，原告丁○○平均時薪則為108 元等情，已據提出各類
    所得扣繳暨免扣繳憑單影本2 紙、離職申請表影本2 紙為證
    ，應堪信為真實。又原告因車禍頭部外傷須靜養2 週，已如
    前述；且確因傷而向所任職上開公司各請假11日又2 小時乙
    節，亦有精英人力資源股份有限公司請假證明影本2 紙為據
    。從而，原告各以上開所得時薪標準，請求被告賠償於其請
    假之90小時之工作薪資損失即原告戊○○請求12,420元，原
    告丁○○請求9,720 元，自應予准許。
  (四)交通費用：
    原告主張；於車禍受傷後，為前往就醫及工作，已支出計程
    車資計41,280元，並由原告各分擔其半數等情，已據提出計
    程車收據影本為證。且依上開三軍總醫院函文所示，原告於
    受傷期間，行動雖不受影響；然衡諸渠等除受有頭、頸部及
    腦震盪之傷害外，下肢亦有擦挫傷；為舒緩其身心疼痛及避
    免路途奔波，就原告為就診及工作所支出計程車資之交通費
    用，自堪認係屬因被告不法侵害原告身體健康所增加之生活
    需要無疑。惟原告所受傷情之復原期間約2 至4 週，既據前
    揭三軍總醫院函敘甚明；則原告於逾上開為期4 週之復原期
    間後，因外出搭乘計程車所支出車資，自未能認為係因車禍
    所增加之必要支出。是據此核算原告所提出計程車收據，其
    所得請求被告賠償交通費用，應各為3,260 元。
  (五)精神賠償：
    查原告因本件車禍受有前揭傷害，其各人之肉體及精神上自
    受有相當之痛苦；本院斟酌原告受傷之程度及復原情形，兩
    造之工作資力狀況，卷附稅務電子閘門財產所得調件明細表
    及其他一切情狀，認原告請求賠償精神慰撫金各35萬元，實
    嫌過高，各應予核減為8 萬元，方屬公允；其逾前開數額之
    請求，洵屬無據。
  (六)綜上所述，則原告戊○○、丁○○所得請求被告賠償金額應
    各為122,775元、118,110元。
六、綜上所述，原告依據民法侵權行為之法律關係，於請求被告
    給付原告戊○○、丁○○各122,775 元、118,110 元，並均
    自起訴狀繕本送達翌日即94年10月28日起至清償日止，按年
    息5 ％計算之利息之範圍內，為有理由，應予准許，逾此部
    分為無理由，應予駁回。兩造陳明願供擔保，聲請宣告假執
    行或免為假執行，經核原告勝訴部分，所命被告給付之金額
    未逾50萬元，應依職權宣告假執行，並就被告聲請免為假執
    行部分，酌定相當之擔保金額宣告之。原告其餘假執行之聲
    請，因訴之駁回而失所依據，不予准許。
七、因本件事證已臻明確，兩造其餘主張陳述及所提之證據，經
    審酌均與判決結果不生影響，爰不一一論列，附此敘明。
八、據上論結：本件原告之訴一部有理由、一部無理由，依民事
    訴訟法第79條、第85條第1 項前段、第389 條第1 項第5 款
    、第392 條，判決如主文。
中    華    民    國    95    年    7     月    7     日
                  民事第二庭  法  官  李瑜娟
以上正本證明與原本無異。
如對本判決上訴須於判決送達後20日內向本院提出上訴狀。
中    華    民    國    95    年    7     月    11    日
                              書記官  李秀蘊


司法院資訊處製作；財團法人民間司法改革基金會備份。
